【裁判字號】    89,交上易,1762
【裁判日期】    891219
【裁判案由】    過失致死
【裁判全文】
臺灣高等法院臺南分院刑事判決             八十九年度交上易字第一七六二號 Ｃ
      上  訴  人  臺灣臺南地方法院檢察署檢察官
      被      告  甲  ○  ○
      選任辯護人  查  名  邦  律師
右上訴人因過失致死案件，不服臺灣臺南地方法院八十九年度交訴字第三九號中華
民國八十九年八月二十九日第一審判決（起訴案號：臺灣臺南地方法院檢察署八十九
年度偵字第七九六０號），提起上訴，本院判決如左：
      主      文
上訴駁回。
甲○○緩刑伍年。
      事      實
一、甲○○於民國（下同）八十九年六月二十三日下午一時許，駕駛車牌號碼Ｊ四－
    二０七九號自小客車，由台南縣新化鎮往永康市（東向西）方向行駛，行經永康
    市○○○路開運橋限速時速五十公里以下之雙向四車道路段，其本應注意汽車行
    進中應依速限行駛，且汽車欲超越前車時，須先按鳴喇叭二單響或變換燈光一次
    ，俟前行車減速靠邊或以手勢或亮右方向燈表示允讓後，後行車始得超越。超越
    時應顯示左方向燈並於前車左側保持半公尺以上之間隔超過，行至安全距離後，
    再顯示右方向燈駛入原行路線，而依當時情形，又無不能注意之情事，竟疏於注
    意及此，貿然以時速一百公里以上之速度由橋面右側之慢車道超速前行，因而自
    後追撞同向在前路邊由張淑燕所騎乘之車號ＵＢＦ─三二六號輕機車，致張淑燕
    倒地而頭、胸、骨盆多處骨折合併內出血，當場死亡。
二、案經台灣台南地方法院檢察署檢察官據報相驗自動檢舉偵查起訴。
      理      由
一、訊據上訴人即被告甲○○坦承駕車於右揭時地發生車禍不諱，而被害人張淑燕確
    因本件車禍受有頭、胸、骨盆多處骨折合併內出血，並當場死亡，亦經檢察官督
    同法醫師相驗屍體，製有勘驗筆錄、驗斷書及相驗屍體證明書在卷為證，此外復
    有道路交通事故調查報告表一份及現場照片九張附卷可稽。
二、按行車速度，應依標誌之規定。汽車欲超越同一車道之前車時，須先按鳴喇叭二
    單響或變換亮光一次，俟前行車減速靠邊或以手勢或亮右方向燈表示允讓後，後
    行車始得超越。超越時應顯示左方向燈並於前車左側保持半公尺以上之間隔超過
    ，行至安全距離後，再顯示右方向燈駛入原行路線。道路交通安全規則第九十三
    條第一項第一款、第一百零一條第三款、第五款分別定有明文。被告領有駕駛執
    照，對上開規定難諉為不知，依附卷交通事故調查報告表所載及現場照片所示，
    肇事當時為中午一時許，日照光線充足、天氣晴朗、路面乾燥無缺陷，被告實無
    不能注意情事，且當時車行之處為橋上，速限五十公里，被告竟以超過時速一百
    公里以上之速度駕車，又違規自右側慢車道超車，因而追撞同向在前路邊慢車道
    上騎乘機車之被害人，被告有重大過失，彰彰明甚，而被害人因本件車禍死亡，
    被告過失駕車肇事行為，與被害人之死亡結果間，自有相當因果關係。
三、綜上所述，本件事證已臻明確，被告過失之犯行，洵堪認定。
四、核被告所為，係犯刑法第二百七十六條第一項之過失致死罪。原審以被告罪證明
    確，因依刑法第二百七十六條第一項、罰金罰鍰提高標準條例第一條前段對被告
    處以有期徒刑一年八月，經核認事用法，俱無不合，檢察官上訴意旨以：被告甲
    ○○於限速時速五十公里以下，人車眾多之橋面，貿然以時速一百公里以上之速
    度由橋面右側之慢車道超速前行，因而追撞被害人，致被害人受有頭、胸、骨盆
    多處骨折併內出血，並當場死亡，足見當時撞擊之猛烈，被告之行為幾與故意殺
    人無異。另被告於警訊時曾承認其工作為運送時材，且事故發生之當時，其亦係
    為運送石材至工地，則被告之行為應屬業務過失，原判決就此部分漏未審酌，應
    有未當。又被告自發生車禍至今，對家屬之悲痛不聞不問，從無和解道歉之意，
    原判決量處徒刑一年八月，顯然過輕。」惟查：（一）本件係因被告因過失而犯
    罪，被告所為並非故意殺人。（二）被告於警訊時係供稱其現職為大理石工，從
    未供稱其係經營運送石材業（參見八十九年六月二十三日警訊筆錄），又被告之
    工作內容僅為受雇黏貼大理石，故係由雇主先將石材搬運至工作地點後，再由被
    告及其他工人從事大理石黏貼工作，是被告之工作並非運送石材業，被告之工作
    內容亦不需搬運石材，故被告只有在上、下班時需要開車；再者，事故發生之當
    時，被告亦非為運送石材至工地，而是下班之際順道將未來施工現場之長寬圖面
    送回公司而已，此由被告於事故發生當時係駕駛自小客車而非駕駛貨車之情形觀
    之即明，故被告之駕駛行為並非其業務之範圍，其過失行為並非業務過失，自不
    應令其負業務上過失責任；（三）刑法第二百七十六條第一項規定，因過失致人
    於死者，處二年以下有期徒刑，原審對被告量處有期徒刑一年八月，並未失之輕
    縱，從而檢察官執上開情詞，指摘原判決不當，請求撤銷改判，非有理由，應予
    駁回。
五、末查，本件被告係因過失而犯罪，且於事故發生後，已與被害人家屬達成和解，
    被害人家屬亦表示不願追究被告刑責，而查被告甲○○前未曾受有期徒刑以上刑
    之宣告，有臺灣高等法院被告全國前案紀錄表附卷可憑，本院認被告經此次科刑
    後，當知所警惕，信無再犯之虞，其宣告以暫不執行為適當，併予宣告緩刑伍年
    。
據上論斷，應依刑事訴訟法第三百六十八條、刑法第七十四條第一款判決如主文。
本案經檢察官楊治宇到庭執行職務。
中    華    民    國      八十九      年      十二      月      十九    日
                                  臺灣高等法院臺南分院刑事第六庭
                                      審判長法官  林    金    村
                                            法官  顏    基    典
                                            法官  徐    宏    志
右正本證明與原本無異。
不得上訴。
                                      法院書記官  李    梅    菊
中    華    民    國      八十九      年      十二      月     二十     日
附錄法條：
刑法第二百七十六條第一項：因過失致人於死者，處二年以下有期徒刑、拘役或二千
                          元以下罰金。


司法院資訊處製作；財團法人民間司法改革基金會備份。
